【裁判字號】    96,上易,1168
【裁判日期】    970229
【裁判案由】    傷害等
【裁判全文】
臺灣高等法院高雄分院刑事判決        96年度上易字第1168號
上  訴  人  臺灣高雄地方法院檢察署檢察官
上  訴  人
即  被  告  甲○○
選任辯護人  吳剛魁律師
上列上訴人因被告傷害等案件，不服臺灣高雄地方法院96年度易
字第2197號中華民國96年11月30日第一審判決（起訴案號：臺灣
高雄地方法院檢察署96年度偵字第5562號），提起上訴，本院判
決如下：
    主  文
上訴駁回。
    事  實
一、甲○○與乙○○○為鄰居關係，因房屋增建問題而素有嫌隙
    ，民國96年1 月13日上午9 時許，甲○○欲牽騎機車外出購
    物之際，與乙○○○在2 人位於高雄市前鎮區○○○路550
    、552 號住處前，因房屋興建問題再起爭執，甲○○竟基於
    公然侮辱之犯意，於該住處前馬路旁之公共場所，以「我你
    祖母」、「不要臉」、「你在發瘋」（台語發音）」等語辱
    罵乙○○○，足以貶損乙○○○之人格。甲○○隨後另基於
    傷害他人身體之犯意，不顧乙○○○攔阻，騎乘車號不詳機
    車撞擊乙○○○，致乙○○○跌倒在地後，復接續前揭傷害
    犯意，騎乘機車壓過乙○○○之腳板，致乙○○○受有右膝
    挫傷3 ×2 公分、左膝浮腫3 ×3 公分、左足背浮腫等傷害
    。
二、案經乙○○○訴由高雄市政府警察局前鎮分局移送臺灣高雄
    地方法院檢察署檢察官偵查後聲請簡易判決處刑，經臺灣高
    雄地方法院改依通常程序審理。
    理  由
壹、證據能力方面：
一、按被告以外之人於偵查中向檢察官所為陳述，除顯有不可信
    之情況者外，得為證據，刑事訴訟法第159 條之1 第2 項定
    有明文。證人即告訴人乙○○○96年3 月13日於偵查中之陳
    述，係在檢察官前所為之陳述，且經具結而以證人身分為證
    言，而檢察官乃代表國家偵查犯罪、實施公訴，依法有訊問
    被告、證人及鑑定人之權，證人、鑑定人且需依法具結，而
    實務上運作時，檢察官偵查中向被告以外之人所取得之陳述
    ，原則上均能遵守法律規定，不致違法取供，可信度極高，
    本院審酌證人乙○○○96年3 月13日於偵查中之陳述，並無
    顯不可信之情形，依刑事訴訟法第159 條之1 第2 項規定，
    有證據能力。
二、按證人、鑑定人依法應具結而未具結者，其證言或鑑定意見
    ，不得作為證據，刑事訴訟法第158 條之3 定有明文。同法
    第159 條之1 第2 項雖規定，被告以外之人於偵查中向檢察
    官所為之陳述，除顯有不可信之情況者外，得為證據。惟該
    被告以外之人（含共同被告、共犯、被害人、證人等），於
    偵查中向檢察官所為之陳述，性質上仍屬傳聞證據（審判外
    之陳述），然因檢察官依法有訊問被告、證人及鑑定人之權
    ，證人、鑑定人且須「具結」，而檢察官向被告以外之人所
    取得之陳述，原則上均能遵守法律規定，不致違法取供，其
    可信性極高，為兼顧理論與實務，因而規定除顯有不可信之
    情況者外，得為證據（刑事訴訟法第159 條之1 立法理由參
    照）。從而被告以外之人於偵查中向檢察官所為之陳述，仍
    應依法具結，始有證據能力（最高法院94年度台上字第913
    號判決意旨參照）。查乙○○○96年4 月18日於偵查中之陳
    述，係以告訴人身分所為之陳述，未經檢察官以證人身份依
    法命其具結後再為證述，參以前揭說明，乙○○○96年4 月
    18日於偵查中之陳述，因未依法具結而不具證據能力。
三、證人賴瑞麟警員當庭提出之高雄市政府警察局前鎮分局前鎮
    所刑事案件報告單、高雄市政府警察局前鎮分局受理各類案
    件紀錄表、高雄市政府警察局前鎮分局員警工作紀錄簿等件
    ，係被告以外之人於審判外之陳述，且經被告否認證據能力
    （見原審卷第63頁），本院爰不引用為認定本件犯罪事實之
    依據。
四、按「基於訴訟程序安定性、確實性之要求，若當事人已於準
    備程序或審判期日明示同意以被告以外之人於審判外之陳述
    作為證據，而其意思表示又無瑕疵者，不宜准許當事人撤回
    同意」，法院辦理刑事訴訟案件應行注意事項第93點定有明
    文。被告及辯護人雖於本院準備程序時爭執證人乙○○○警
    詢陳述、照片、錄音光碟、診斷證明書之證據能力，惟照片
    及錄音光碟並非供述證據，無傳聞法則之適用，且檢察官及
    被告於原審行準備程序時，業已同意證人乙○○○警詢陳述
    、照片、錄音光碟、診斷證明書均有證據能力（見原審卷第
    19頁），依刑事訴訟法第159 條之5 及法院辦理刑事訴訟案
    件應行注意事項第93點之規定，本院斟酌上開證據並非非法
    取得，亦無證明力明顯過低之情形，應認前述證據已因被告
    同意援用而具有證據能力。
五、本案其餘證據之證據能力：
    按傳聞法則之重要理論依據，在於傳聞證據未經當事人之反
    對詰問予以核實，乃予排斥，惟若當事人已放棄對原供述人
    之反對詰問權，於法院審判時表明同意該等傳聞證據可作為
    證據，基於證據資料愈豐富，愈有助於真實發現之理念，並
    貫徹刑事訴訟法修法加重當事人進行主義之精神，確認當事
    人對於證據能力有處分權之制度，傳聞證據經當事人同意作
    為證據，法院認為適當者，亦得為證據。另當事人於調查證
    據時，對於傳聞證據表示「沒有意見」、「對於證據調查無
    意見」，而未於言詞辯論終結前聲明異議，應視為已有將該
    等傳聞證據採為證據之同意，此刑事訴訟法第159 條之5 定
    有明文。檢察官、被告及辯護人於本院準備程序時已表示對
    於全案卷證其餘證據之證據能力均無意見，且同意作為本案
    之證據（見本院卷第43頁），依刑事訴訟法第159 條之5之
    規定，檢察官、被告及辯護人已同意本案其餘證據均有證據
    能力，本院斟酌該等證據並非非法取得，亦無證明力明顯過
    低之情形，是該等證據，均得採為證據。
貳、有罪部分：
一、被告所為前揭公然侮辱及傷害犯行之犯罪事實，業據證人即
    告訴人乙○○○（下稱告訴人）於警詢、偵訊及原審審理中
    證述明確（見警卷第4 、5 頁，偵卷第6 頁，原審卷第60頁
    至第61頁背面），依其證述謂：伊96年1 月13日早上大約9
    時至10時間出門遛狗遇見被告，被告即罵伊不要臉，後來又
    說要去買菜，騎乘之機車便在伊住處靠近被告家騎樓處斜著
    撞過來，撞傷伊腳踝及膝蓋的地方，伊被撞倒在機車前面，
    被告無法通過，第2 次再撞過來，先撞到伊養的小狗，又壓
    傷伊腳掌上方之腳背，伊就抱住被告機車之龍頭，被告機車
    停下來後，看到伊與伊先生都在現場，便罵道「夫妻都不要
    臉」等語明確（見警卷第4 至5 頁，偵卷第6 頁，原審卷第
    60至62頁）。核其證述遭被告騎乘機車撞、壓傷身體部位之
    內容，與診斷證明所載告訴人傷勢「右膝挫傷3 ×2 公分、
    左膝浮腫3 ×3 公分、左足背浮腫」之部位相符，此有阮綜
    合醫院96年1 月15日（96）診字第1062016 號驗傷診斷書1
    紙在卷可考（見警卷第7 頁）。其所證述遭被告辱罵之情節
    ，亦與原審當庭勘驗結果及臺灣高雄地方法院檢察署錄音光
    碟勘驗譯文相合（見偵卷第17至18頁，原審卷第48頁），是
    被告確有於前揭時、地傷害告訴人，並在不特定人得以見聞
    之公共場所，以「我你祖母」、「不要臉」、「你在發瘋」
    （台語發音）」等語辱罵告訴人之犯行，甚為明灼。而依一
    般社會通念，以「我你祖母」、「不要臉」、「你在發瘋」
    （台語發音）」等語辱罵他人，足以貶低他人人格，使他人
    受到曲辱，是被告在住處前馬路旁之公共場所，以「我你祖
    母」、「不要臉」、「你在發瘋」（台語發音）」等語辱罵
    告訴人，確已該當刑法第309 條第1 項之公然侮辱罪無疑。
二、被告雖辯稱：當天伊在住處騎樓欲外出買菜，告訴人罵伊小
    偷，並與伊面對面地拉住伊機車的正前方，不讓伊出去，當
    時氣氛緊張，伊便大聲喊叫鄰居來看，喊了之後告訴人就讓
    路了，伊就騎機車出去，沒有注意到告訴人有無跌倒，伊也
    沒有罵告訴人，錄音光碟有中斷，不是當天的情形，且經過
    剪接云云，惟查：
  (一)證人即告訴人乙○○○於本院審理中證稱：案發當時被告一
    直在罵我，我有告訴她有事用講的，她罵我約1 分鐘，然後
    她進去牽車，我就跑進去拿錄音筆出來，我有聽到她說她要
    去買菜，並且她罵我不要臉，你是在「發瘋」。我有用口頭
    方式叫她停下來，我當時在報警，我報警完後有告訴她我已
    經報警，你不能走等語（見本院卷第74、75頁）。依原審勘
    驗告訴人側錄案發當時現場狀況之錄音光碟結果：「告訴人
    ：妳今天要是妳家，妳今天不應該在這裡罵我，罵什麼？對
    ！（狗吠叫）妳這句真的有理，妳撞撞看，還糟蹋我的孩子
    （狗吠叫）；被告：妳有夠厲害的呢！告訴人：沒妳厲害，
    沒妳厲害；被告：妳在那邊發瘋，我不陪妳這個瘋女人發瘋
    （摩托車加油聲）；告訴人：妳給我停下來（台語）；告訴
    人：妳給我撞（台語）（狗發出慘聲，機車行駛聲）」（見
    偵卷第18頁，原審卷第49頁）；足認被告確實於告訴人以肉
    身攔阻之際，猶催加所騎乘機車之油門，撞及告訴人至其跌
    倒，並壓傷告訴人之左足背。又證人即到場處理員警賴瑞麟
    於原審審理中亦證稱：當天與員警林龍江值10點至12點之巡
    邏勤務，經派出所呼叫到現場處理糾紛，有一方說被車子撞
    到，我請受傷那一方先去看醫生，再到我們派出所來提出告
    訴，製作筆錄等語（見原審卷第57頁背面）。佐以被告於員
    警抵達現場前即已騎乘機車離開，而係報案之告訴人留在現
    場乙情，經告訴人於原審審理中證述明確（見原審卷第61頁
    ），員警賴瑞麟所指在現場被車子撞到之一方應為告訴人無
    疑，且告訴人亦於案發當日（即96年1 月13日）即前往阮綜
    合醫院驗傷診治，亦有前揭阮綜合醫院驗傷診斷書1 紙在卷
    可參（見警卷第7 頁），益徵告訴人之傷勢，確實係於案發
    當日為攔阻被告騎乘機車離開而肇致，至為明確，被告辯稱
    告訴人的傷是自己製造云云，並不可採。
  (二)證人A 、B 於原審審理中雖均證稱未見到告訴人跌倒，惟證
    人A 係在距被告住處約數間房屋之隔之從業人員，本件事故
    發生斯時係其上班時間，而證人B 則係事發地點斜對面診所
    之病患，均經證人A 、B 證述在卷（分別見原審卷第38頁、
    第43至44頁），且依證人A 、B 於原審審理中之證述，其等
    皆係在被告與告訴人間之紛爭已發生並漸趨激烈後，始留神
    觀看傾聽，直至告訴人騎乘機車離開現場，是其等未注意到
    被告第1 次催加機車油門有肇致告訴人跌倒在地情形，亦非
    無可能，是其等證詞，尚無從據為有利於被告之認定。
  (三)另告訴人所提出事發現場側錄光碟，錄音背景聲音均相續連
    貫，並無經剪接或變造所造成之中斷或其他特殊異狀；再者
    ，現場側錄光碟中，含有狗吠聲、機車發動聲及2 名子女互
    罵聲等情，業經原審當庭勘驗明確（見原審卷第48、49頁）
    ，除與被告於偵訊及原審審理中供稱，當天伊騎機車要去買
    菜，乙○○○先挑釁罵伊是小偷，伊才有回罵她，乙○○○
    不讓伊出門，拉住伊機車之正前方，她的狗跑到伊機車之腳
    踏板上等語（見偵卷第6 、15頁，原審卷第64頁）之現場情
    狀相符外，並經證人A 、B 於聆聽原審當庭播放側錄錄音光
    碟後，就本身所親聞現場狀況部分證稱，錄音光碟之內容與
    當天現場情形相符（見原審卷第49頁），是被告空言辯稱該
    錄音內容係經告訴人剪接云云，亦非可採。
  (四)綜上，本件被告傷害及公然侮辱之犯行，事證明確，洵堪認
    定，應予依法論科。
三、核被告所為，係犯刑法第277 條第1 項傷害罪及同法第309
    條第1 項之公然侮辱罪。被告於上開時、地接續公然言稱上
    開貶損告訴人人格之言詞，並催加機車油門至撞及告訴人並
    壓傷其左足背之行為，皆係於密切接近之時間內為之，侵害
    法益同一，依一般社會健全觀念，在時間差距上，難以強行
    分開，在刑法評價上，以視為數個舉動之接續施行，合為包
    括之一傷害、公然侮辱行為予以分別評價，較為合理。其所
    犯上開傷害及公然侮辱罪，犯意各別，行為互殊，罪名不同
    ，應予分論併罰。
四、原審以被告所犯上開傷害及公然侮辱罪，罪證明確，因而依
    刑法第309 條第1 項、第277 條第1 項規定，並審酌被告與
    告訴人長期為鄰居關係，不思以理性解決房屋增建紛爭，竟
    公然侮辱告訴人，並不顧立於騎乘機車前方之告訴人，催加
    機車油門致撞、壓傷告訴人，而使告訴人受有如事實欄所受
    之傷勢，行為殊有可議之處，又於犯後否認犯行，毫無悔悟
    之意，惟念其無前科紀錄，兼衡被告已遷離原住處，積極避
    免與告訴人間之紛爭再燃，暨告訴人所受傷勢尚非嚴重等一
    切情狀，因而分別量處傷害罪有期徒刑2 月、公然侮辱罪拘
    役30日；並說明被告上開犯行之犯罪時間均在96年4 月24日
    以前，所犯為刑法第309 條第1 項、第277 條第1 項之罪，
    合於減刑條件，爰依中華民國96年罪犯減刑條例第2 條第1
    項第3 款、第7 條規定，各減刑二分之一，並諭知易科罰金
    之折算標準。經核原判決此部分認事用法均無違誤，量刑亦
    稱允當，被告上訴意旨否認犯罪，檢察官上訴意旨認原判決
    量刑過輕，而指摘原判決此部分不當，均無理由，均應予以
    駁回。
參、無罪部分：
一、本件聲請簡易判決處刑意旨另以：被告另基於毀損他人物品
    之犯意，於96年1 月13日上午9 時許，在告訴人位於高雄市
    前鎮區○○○路552 號住處前，以鑰匙破壞告訴人之夫潘孝
    明所有而由告訴人管領使用之車牌號碼XY-4292 號自用小客
    車鈑金烤漆，使其喪失美觀效用，因認被告此部分另涉犯刑
    法第354條毀損他人物品罪嫌。
二、按犯罪事實應依證據認定之，無證據不得認定犯罪事實；又
    不能證明被告犯罪者，應諭知無罪之判決，刑事訴訟法第15
    4 條第2 項、第301 條第1 項分別定有明文。而刑事訴訟法
    上所謂認定犯罪事實之證據，係指足以認定被告確有犯罪行
    為之積極證據而言，該項證據自須適合於被告犯罪事實之認
    定，始得採為斷罪資料。如未能發現相當證據，或證據不足
    以證明，自不能以推測或擬制之方法，以為裁判之基礎。又
    刑事訴訟上證明之資料，無論其為直接或間接證據，均須達
    於通常一般之人均不致有所懷疑，而得確信其為真實之程度
    ，始得據為有罪之認定，若其關於被告是否犯罪之證明未能
    達此程度，而有合理性懷疑之存在，致使無從形成有罪之確
    信，根據「罪證有疑，利於被告」之證據法則，即不得遽為
    不利被告之認定（最高法院29年度上字第3105號、40年臺上
    字第86號、76年臺上字第4986號判例意旨參照）。
三、公訴人認被告另涉犯刑法第354 條毀損罪，係以證人即告訴
    人偵查中具結之證述及告訴人提出之車損照片4 紙為依據。
    訊據被告堅詞否認有何毀損犯行，辯稱：伊沒有劃告訴人的
    車子，也沒有破壞車子板金等語，經查：
  (一)證人即告訴人雖於偵查中結證稱：當天被告劃伊的車，伊過
    去制止被告，被告說「妳要怎麼樣」，是伊親眼看到被告拿
    鑰匙劃伊的等語（見偵卷第6 頁），惟告訴人所管領使用之
    前揭自小客車係停放在其住處騎樓，業據證人即告訴人於原
    審審理中證述明確（見原審卷第60頁），衡情被告住處騎樓
    外即為公眾通行之馬路，鄰近處有證人A 之工作處所，對面
    更有證人B 就診之診所，時有人潮熙攘，被告於早上9 時許
    即公然在告訴人住處騎樓以鑰匙破壞停放於騎樓上之自小客
    車鈑金，行徑之囂張大膽，已令人難以想像。
  (二)又依原審勘驗告訴人提出之現場側錄光碟，光碟內容之始即
    為「告訴人：進去！進去！進去！每天出來都一直譙！在那
    譙什麼？；被告：做什麼！我妳祖母！妳說有的沒有的；告
    訴人：有譙，就是有譙，聽的一清二楚；被告：不要臉！說
    那些有的沒有的；告訴人：說誰不要臉？在說妳自己啊！叫
    警察來說最清楚，看到人就罵欠你的喔？」（見原審卷第48
    、49頁，偵卷第17頁），而依告訴人自行提出前揭側錄錄音
    光碟逐字譯文，就前接勘驗結果中，告訴人所言「每天出來
    都一直譙！在那譙什麼？」直接譯為「每天都一直罵三字經
    ，不知道在罵什麼」（見偵卷第9 至10頁），可見告訴人於
    案發當時所言「譙」字，主觀真意應為「罵三字經」，而錄
    音內容之始，即為告訴人指責被告「每天出門都在罵三字經
    」。告訴人事後於原審及本院審理中證稱：每天出來就一直
    「譙」，應是每天出來都一直「撬」才對，意思是「被告在
    劃我的車子會有聲音」云云（見原審卷第62頁，本院卷第77
    、78頁），即不足採。而參之小客車鈑金烤漆遭破壞後修復
    所費不貲，一般人於甫察覺鈑金烤漆為他人惡意破壞之際，
    勢必氣憤難耐，惟依原審勘驗告訴人當場側錄之光碟內容，
    均未見告訴人有提及小客車鈑金烤漆為被告破壞之隻字片語
    ，甚且告訴人現場對被告之指責，內容均為對告訴人主觀認
    知中「被告有罵三字經」一事之不滿，故告訴人所持用小客
    車鈑金烤漆遭他人破壞之時間，是否為本件事發當日，亦有
    可疑。
  (三)至告訴人所提出之車損照片4 紙，亦僅能證明小客車鈑金烤
    漆確實有被破壞，然無法證明究係在何時、地，為何人所破
    壞，故本件公訴人認被告另涉犯毀損罪嫌，所憑證據，未達
    通常一般人均不致有所懷疑，而得以確信其為真實之程度。
    此外，本件復查無其他積極證據足認被告有何公訴人所指之
    犯行，揆諸前揭法條及最高法院判例意旨，不能證明被告犯
    罪，自應為無罪之諭知。
四、原審因而認被告此部分犯罪無法證明，而為無罪之諭知，認
    事用法並無違誤。檢察官上訴意旨，猶執前詞，指摘原判決
    此部分諭知被告無罪不當，為無理由，應予駁回。
據上論結，應依刑事訴訟法第368 條，判決如主文。
本案經檢察官林應華到庭執行職務。
中    華    民    國    97    年    2     月    29    日
                  刑事第七庭    審判長法  官 莊飛宗
                                      法  官 李嘉興
                                      法  官 孫啟強
以上正本證明與原本無異。
不得上訴。
中    華    民    國    97    年    2     月    29    日
                                      書記官 黃富美
附錄本判決論罪科刑法條：
刑法第277條：
傷害人之身體或健康者，處 3 年以下有期徒刑、拘役或 1 千元
以下罰金。
犯前項之罪因而致人於死者，處無期徒刑或 7 年以上有期徒刑；
致重傷者，處 3 年以上 10 年以下有期徒刑。
刑法第309條：
公然侮辱人者，處拘役或 3 百元以下罰金。
以強暴犯前項之罪者，處 1 年以下有期徒刑、拘役或 5 百元以
下罰金。


司法院資訊處製作；財團法人民間司法改革基金會備份。
